臺灣臺南地方法院刑事判決　　　　　　　92年度訴字第1276號
公　訴　人　臺灣台南地方法院檢察署檢察官
被　　　告　戊○○　男　29歲.
指定辯護人　丁○○律師
上列被告因違反毒品危害防制條例案件，經檢察官提起公訴（92
年度偵字第2468號），本院判決如下：
    主  文
戊○○連續轉讓第三級毒品，處有期徒刑貳年。扣案之第三級毒
品Ｋ他命膠囊貳佰玖拾柒顆（驗後合計淨重肆伍點伍肆公克）、
第三級毒品Ｋ他命粉狀伍小包（合計淨重肆點柒參公克）均沒收
銷燬之。轉讓毒品所得新台幣壹佰貳拾元沒收之，如全部或一部
不能沒收時，以其財產抵償之。
      事      實
一、戊○○平日有施用第三級毒品之惡習，自民國91年10月間起
    ，即向綽號「阿源」之成年人，在台南縣仁德交流道等處所
    ，以每顆新台幣（下同）120元之代價購入大量第三級毒品
    Ｋ他命（Ket amine），供己施用。嗣因朋友請託，竟基於
    轉讓第三級毒品Ｋ他命（Ketamine）之概括犯意，以000
    0000000號（登記名義人為林卓龍）行動電話為聯絡
    工具，待友人來電時，雙方約定交付地點，其先於92年2月3
    日凌晨2時許，在台南市○○路賓士ＫＴＶ之包箱內，將自
    身施用之第三級毒品Ｋ他命（Ketamine）膠囊一粒，以120
    元轉讓予綽號「阿德」之成年男子。承繼前開轉讓之犯意，
    再於同年月13日夜間11時20分許，在台南市安平區○○○街
    與育平7街路口，轉讓第三級毒品Ｋ他命（Ketamine）303顆
    （有橘白、綠黃、藍白與紅色4種，驗餘剩297顆）予喬裝之
    警員丙○○時，為警當場查獲而未遂，並扣得戊○○所有之
    前開轉讓毒品。
二、案經台南縣警察局善化分局報請臺灣台南地方法院檢察署檢
    察官偵查起訴。
      理      由
壹、轉讓部分：
一、訊據被告坦承上情，且查獲之過程，亦經證人即承辦員警丙
    ○○、甲○○證述情節大致相符，並有扣案第三級毒品Ｋ他
    命（Ketamine）膠囊狀303顆（有橘白、綠黃、藍白與紅色
    四種，驗剩297顆）在卷可資佐證。而該扣案物，經送內政
    部警政署刑事警察局鑑驗結果為：
１、Ｋ他命，膠囊裝，48.5公克：經拆封檢視內有4種型態之膠
    囊，分別予編號1-1至1-4（總毛重48.52公克）：
I、編號1-1：橘、白膠囊，其外觀型態均相似，抽樣2顆供鑑驗
    ，予以編號1-1-1、1-1-2：總淨重29.83公克，取0.33公克
    （2顆）供鑑驗用罊，餘29.50公克。編號1-1-1、1-1 -2 ：
    均檢出三級毒品：愷他命（ｋetamine，又名“ｋ他命”）
    成分。另均檢出Ａcetaminophen、Ｌidocaine、Ｄ
    iphenylhydramine、Ｃaffeine、Ｃlothiapine等成分。
II、編號1-2：綠、黃膠囊，其外觀型態均相似，抽樣2顆供鑑驗
    ，予以編號1-2-1、1-2-2：總淨重15.25公克，取0. 30公克
    （2顆）供鑑驗用罊，餘14.95公克。編號1-2-1、1-2-2：均
     檢出三級毒品：愷他命（ｋetamine，又名“ｋ他命”）成
     分。另均檢出Ａcetaminophen、Ｌidocaine、Ｄiphenylhy
     dramine、Ｃaffeine、Ｃlothiapine等成分。
III、編號1-3：藍、白膠囊，其外觀型態均相似，抽樣1顆供鑑驗
    ，予以編號1-3-1：總淨重0.98公克，取0.20公克（1顆）供
    鑑驗用罊，餘0.78公克。編號1-3-1：檢出三級毒品：愷他
    命（ｋetamine，又名“ｋ他命”）成分。另檢出Ａcetamin
    ophen、Ｃaffeine等成分。
Ⅳ、編號1-4：紅色膠囊，其外觀型態均相似，抽樣1顆供鑑驗，
    予以編號1-4-1：總淨重0.45公克，取0.14公克（1顆）供鑑
    驗用罊，餘0.31公克。編號1-4-1：檢出三級毒品：愷他命
    （ｋetamine，又名“ｋ他命”）成分。另檢出Ａcetaminop
    hen、Ｌidocaine、Ｄiphenylhydramine 、Ｃaffeine、Ｃ
    lothiapine等成分。
    ，此有該局92年3月12日刑鑑字第○92○○32842號鑑定通知
    書在卷可稽（見偵卷第38頁）。
二、被告此部分自白，核與事實相符，足為憑採，本件事證明確
    被告犯行堪可認定。
三、按毒品危害防制條例業於92年7月9日修正公布全文36條，依
    該條例第36條規定本條例自公布後6個月施行，是修正後毒
    品危害防制條例應自93年1月9日起施行。又被告行為後，毒
    品危害防制條例已經修正公布，並於93年1月9日施行，依此
    刑法第2條第1項規定所揭明法律變更之「從新從輕」原則。
    又按新舊刑法關於刑之規定，雖同採從輕主義，而舊刑法第
    2條但書，係適用較輕之刑，刑法第2條第1項但書，係適用
    最有利於行為人之法律，既曰法律，自較刑之範圍為廣，比
    較時應就罪刑有關之共犯、未遂犯、連續犯、牽連犯、結合
    犯以及累犯加重、自首減輕、暨及其他法定加減原因、與加
    減例等一切情形，綜其全部之結果，而為比較，再適用有利
    於行為人之法律處斷（最高法院24年上字第4634號判例意旨
    參照）。查本案係於毒品危害防制條例修正施行前繫屬於本
    院，比較新舊法結果，雖依新法第8條第3項之罪，與舊法第
    3項罪，刑度完全相同，惟依修正後毒品危害防制條例第8條
    第6項，明定轉讓毒品達一定數量者，加重其刑至2分之1，
    而行政院業已於93年1月7日公布「轉讓持有毒品加重其刑之
    數量標準」，其中第2條規定「轉讓、持有毒品達一定數量
    者，加重其刑至2分之1，其標準：三、第三級毒品：淨重20
    公克以上。前項所稱淨重，指除去包裝後之毒品重量」，足
    見行為人轉讓毒品達前揭數量者，即應加重其刑至2分之1，
    就本件情形而言，因被告所轉讓之第三級毒品淨重達45.54
    公克（詳如前開鑑定結果），合計數量已達前揭加重其刑之
    標準，是綜其全部結果，本件應適用修正前毒品危害防制條
    例（無庸加重其刑至2分之1），對被告較為有利，先此敘明
    。
四、按Ｋ他命業經列入毒品危害防制條例第2條第2項第3款所規
    定之第3級毒品，禁止轉讓，毒品危害防制條例第2條第2項
    第3款、第8條第3項分別定有明文。茲被告轉讓Ｋ他命，核
    被告所為，係犯毒品危害防制條例第8條第3項轉讓第3級毒
    品罪。公訴人以同條例第4條第5、3項之販賣第三級毒品未
    遂罪起訴，尚有未洽，起訴法條，應予變更（容後詳述）。
    被告持有第三級毒品之低度行為，應為之後轉讓之高度行為
    吸收，不另論罪。被告轉讓Ｋ他命予「阿德」之犯行，雖未
    為起訴書所論列，惟此與前揭論罪部分為連續犯，屬裁判上
    一罪之同一案件，為起訴效力所及，本院依法自應予以審究
    。其先後2次轉讓既、未遂犯行，時間緊接，犯罪基本構成
    要件相同，顯均係基於概括之犯意反覆為之，應依連續犯之
    規定論以一罪並加重其刑。爰審酌被告素行、轉讓毒品之次
    數、數量、所生危害及犯後之態度等一切情狀，量處有期徒
    刑2年。
五、沒收部分：
    按沒收為從刑之一種，且與主刑有從屬關係。倘行為後法律
    有變更，而修正前與修正後之刑度相同；或修正後之新法有
    利於行為人；或僅修正從刑未修正主刑時，因沒收部分不生
    比較新舊法問題，則主刑依從新原則後，從刑亦應適用修正
    後之法律。若主刑、從刑均已修正，主刑依刑法第二條第一
    項但書規定，應適用最有利於行為人之舊法時，依從刑從屬
    於主刑原則，不得就新舊法予以割裂適用，應一律適用修正
    前之法律（最高法院90年度台上字第1731號判決意旨參照）
    ，本件被告既因轉讓數量超過法定標準，而適用舊法較有利
    於行為人，自應依修正前毒品危害防制條例第18條第1項規
    定將扣案之第三級毒品膠囊297顆（外包裝膠囊部分，倘分
    離後恐造成毒品數量之減損，故一併沒收銷燬之），5包粉
    狀第三級毒品（淨重4.73公克，雖被告否認所有，然經檢驗
    ，亦為第三級毒品，有前開鑑定通知書附卷可參，併依修正
    前毒品危害防制條例第18條第1項規定，不論屬犯人與否，
    均將毒品沒收銷燬之）均沒收銷燬之。轉讓「阿德」毒品所
    得120元，為轉讓第三級毒品所得之財物，亦應沒收之，如
    全部或一部不能沒收時，以其財產抵償之。又000000
    0000號行動電話，並未扣案，未免將來執行困難，不為
    沒收之諭知，附此敘明。
貳、變更起訴法條之理由：
一、公訴如檢察官起訴書所載（如附件），因認被告涉有毒品危
    害防制條例第4條第3項販賣第三級毒品未遂之罪嫌云云。
二、訊據被告矢口否認有此部分犯行，經查，公訴人認被告涉有
    此部分犯行，無非係以證人即警員丙○○偵查中之證詞、扣
    案之毒品等資為依據。
三、被告於歷次偵審過程中均只承認其曾轉讓第三級毒品之事實
    （如前壹所述），堅決否認有販賣第三級毒品之情事。
四、惟查：
（一）證人，係以其證言為證據資料；證人於審判外之言詞或書
      面陳述，除法律有規定者外，不得作為證據；而司法警察
      （官）職務上製作之犯罪調查報告，或係基於他人之陳述
      而作成，或為其判斷之意見，屬審判外之書面陳述，無從
      依直接審理方式加以調查，自無證據能力可言。（93年度
      台上字第1208號判決參照），是本件警員丙○○於92年2
      月14日在善化分局善化派出所製作之報告書並無證據能力
      （警卷第七頁），先行敘明。
（二）又本案是否得以喬裝員警丙○○之證詞為販賣第三級毒品
      之論罪依據？此尤關涉刑事法上「誘捕偵查」、「陷害教
      唆」在本案中之證據採擇之意義。公訴人所指被告販賣第
      三級毒品未遂罪，若為真實，在實體法上應屬有對向犯罪
      之犯罪型態，自需有足以令人確信購買者供述被告犯罪事
      實為真實之補強證據，始能採為論處被告罪刑之依據，本
      案並無購買毒品之相關人證，員警丙○○經辯護人行交互
      詰問後證稱：92年2月12日當天晚上約5、6點跟朋友聊天
      的時候知悉被告有販賣毒品，朋友綽號叫「家宏」，但當
      時並沒有作筆錄，家宏在一年多前已過世等語，（見本院
      94 年2月24日審理筆錄），此部分尚欠缺購買毒品之人之
      證詞作為補強證據。再者，證人並不確定家宏有無告知被
      告以前是否有販賣毒品等語（見同日審理筆錄），則被告
      是否本即具有販賣第三級毒品之犯意而交付毒品，即大有
      疑問。證人復證稱：打電話是想試著看能否抓到被告有販
      毒的事實等語（見同日審理筆錄）。當時警員是因為春安
      期間沒有績效，才想試著打電話給被告，亦經證人證述在
      卷（見同日審理筆錄），亦即，本件依證人丙○○之前開
      證述，其關於被告係基於販賣之意思交付前開毒品部分，
      並非親自見聞，而係聽聞自「家宏」，自不得據此認定被
      告有販賣毒品之犯意。
（三）查毒品危害防制條例第4條第3項之『販賣』第三級毒品罪
      與同條例第8條第3項『轉讓』第三級毒品罪，其行為態樣
      不同，處罰輕重亦各異，是以區別行為人究竟是販賣亦或
      轉讓自屬必要。按所謂販賣行為，須以營利之意思而販入
      或賣出，方足構成（最高法院67年台上字第2500號及69年
      台上字第1675號判例參照），倘於有償讓與他人之初，係
      基於營利之意思，並已著手實施（如兜售等），而因故無
      法高於購入原價出售，最後不得不以原價或低於原價讓與
      他人時，仍屬販賣行為。苟始終無營利之意思，縱以原價
      或低於原價有償讓與他人，即難謂為販賣行為，僅得以轉
      讓罪論處，最高法院84年第3次刑事庭會議參照。
I、又被告於警訊時僅供稱：我所買的Ｋ他命毒品大都是自已跟
    朋友吸食的，並沒有販賣，若有朋友（阿德，特徵：矮小、
    微胖）缺貨要向我調貨，我便以原價錢每粒120元提供。（
    見警卷第3頁、第5頁反面偵卷第6頁），該「120元」之金額
    究係相當於被告向他人購買毒品所花費之金額亦或被告以高
    於其所取得毒品之金額賣予「阿德」藉此牟利，尚無法證明
    ，且遍查全卷，亦無被告意圖營利而有被告以高於其所取得
    Ｋ他命之金額賣予「阿德」之證據，不能證明被告得利，即
    難以販賣毒品罪責論處。
II、參以，被告於歷次偵審時均供稱：未與來話者約定價金，且
    查獲當時，伊僅將毒品丟至一小客車窗內，即遭逮捕，喬裝
    之警察尚未交付價金，核與證人即警員丙○○、王福欽於歷
    次偵審時之證述相符，是以被告與員警間交付毒品過程，亦
    與毒品交易之常態不符。
（四）另參卷附0000000000號行動電話之雙向通話記
      錄，僅能證明0000000000與00000000
      00號行動電話於92年2月13日下午4時許後有多次通話記
      錄（包括發話及受話），然於本院審理時證人丙○○、王
      福欽均無法指出與被告議定交易毒品所使用之電話號碼為
      何？則0000000000號行動電話，是否即當初撥
      話購買毒品所使用者並無從得知。況且證人丙○○於本院
      審理時證稱：伊僅有撥打電話，撥通後由「家宏」與被告
      洽談細節，伊並沒有聽到談話內容，則「家宏」與被告間
      到底是何交付關係，亦無法從上開通話記錄證明。
（五）綜上所述，公訴人所援用之證據尚無法使本院確認被告有
      販賣第三級毒品之行為，爰變更起訴法條為轉讓第三級毒
      品罪。
據上論斷，依刑事訴訟法第第299條第1項前段、第300條，修正
前毒品危害防制條例第8條第3項、第18條第1項、第19條第1項，
刑法第2條第1項但書、第11條、第56條，判決如主文。
本案經檢察官乙○○到庭執行職務
中　　華　　民　　國　　94　　年　　6　　月　　2　　  日
　　　       　　　　　　刑事第十庭
                           審判長法  官  鄭文祺
                                 法  官  林中如
                                 法  官  蔡奇秀
以上正本證明與原本無異。
如不服本判決，應於收受送達後10日內向本院提出上訴書狀（應
附繕本）。
　　　　　　　　　　　　　　　　 書記官  韓雪青
中　　華　　民　　國　　94　　年　　6　　月　　6　　  日
附錄法條：
修正前第八條第三項
轉讓第三級毒品者，處三年以下有期徒刑，得併科新台幣三十萬
元以下罰金。
